【裁判字號】    95,竹小,429
【裁判日期】    951110
【裁判案由】    給付管理費
【裁判全文】
臺灣新竹地方法院民事小額判決         95年度竹小字第429號
原      告  世紀經貿公寓大廈管理委員會
法定代理人  甲○○
相  對  人  乙○○○○○○
上列當事人間請求給付管理費事件，本院於民國九十五年十月二
十六日言詞辯論終結，判決如下：
    主      文
被告應給付原告新臺幣萬肆仟伍佰元。
訴訟費用新臺幣壹仟元由被告負擔。
本判決得假執行。
    事實及理由
甲、程序方面：按訴狀送達後，原告不得將原訴變更或追加他訴
    ，但擴張或減縮應受判決事項之聲明者，不在此限，民事訴
    訟法第二百五十五條第一項第三款定有明文。查本件原告起
    訴時，原係請求被告給付新臺幣（下同）二萬一千四百五十
    元；嗣原告於訴訟程序進行中，擴張其請求金額為三萬四千
    五百，核屬擴張應受判決事項之聲明，揆諸前開說明，應予
    准許。
乙、實體方面
一、原告主張：
  (一)被告於原告所屬之大廈擁有一戶建物，門牌號碼為新竹市○
    ○路○段七三六號八樓之五（面積六十二點六三平方公尺，
    即十八點九五坪），原告前曾於九十二年十月四日召開區分
    所有權人大會，決議住戶自九十二年十一月一日起，每戶管
    理費調降二成（即原每坪收取一百元，降為每坪八十元），
    依世紀經貿公寓大廈住戶規約及區分所有權人會議之決議，
    被告有按期繳納每月一千五百元管理費之義務。詎被告竟自
    九十三年十一月起即未繳納，計尚欠自九十三年十一月起至
    九十五年九月底止之管理費共計三萬四千五百元未為繳納，
    惟屢經催討，被告均未繳納，爰依公寓大廈管理條例規定及
    世紀經貿公寓大廈區分所有權人會議決議之法律關係提起本
    件訴訟，並聲明：如主文第一項所示。
  (二)對被告抗辯所為之陳述：
  1.被告所辯已繳納九十三年十一月至九十四年一月之三個月管
    理費云云，原告予以否認，被告應提出收據證明，被告無法
    提出此部分收據，原告仍要請求此三個月之管理費。
  2.世紀經貿公寓大廈對於空戶與一般住戶收費標準於九十五年
    十月以前並無不同，係九十五年九月二十八日所召開區分所
    有權人大會始決議從九十五年十月一日起空屋按一般住戶八
    折計算。一般住戶管理費是以坪數乘一百元打八折計算，空
    戶再打八折，也就是一般住戶每坪八十元，空戶每坪六十四
    元。是被告自九十三年十一月起至九十五年九月止之管理費
    仍應按每坪八十元之標準計算繳納。
二、被告則以：其固為系爭建物之所有權人，惟並未居住該大廈
    ，係一空屋，對該大廈並無幫助也無損害，亦未使用大廈任
    何用電及設備，空屋應另有適當之收費標準。另原告在要求
    住戶履行支付管理費義務時，不可只收錢而不盡其所該負責
    任。原告廢弛職務未維護大廈成為適當居住之環境，被告所
    有系爭房屋遭竊賊霸佔反鎖，淪為不詳盜賊藏身處所，而大
    廈管理員對此一無所知、毫無管制，最終需由被告自行商請
    友人開鎖換鎖以防盜賊闖入；原告復違法將大廈中庭改建為
    保全管理人員休息室，並將逃生梯裝置鐵門反鎖嚴重影響消
    防逃生安全，且保全管理人員尸位素餐，夜間不設防，白天
    也絲毫無值勤跡象，穿著拖鞋，上班時間帶同不詳女子聊天
    看電視，被告詢問原告法定代理人甲○○可否更換保全公司
    或設置電腦全天候保全監控設備，結果均置若罔聞，更甚者
    ，九十三年新年期間，被告返回察看房舍，保全管理人員私
    下換班，一天更換一人，不詳之保全管理人員向被告收取二
    個月管理費時辯稱年假隔日再給收據，而未當場交付被告收
    據，被告向原告法定代理人甲○○反應及向平時擔任保全管
    理人員詢問，竟均推說不知，反應石沈大海；大廈設備平時
    無委外修復、打掃，僅在大廈前長期放置數個大型垃圾桶，
    所核銷帳目也無從查考，而大廈停車場係大廈居民所購有，
    係交通、停車之必須，大廈必要設備有嚴重損毀、傾頹朽壞
    而有危害公共安全之虞時，原告不思予以修繕卻僅以封閉不
    准大廈住戶使用了事，住戶基本權益何在。原告收取之管理
    費冠於新竹市，被告所有未滿二十坪房屋，竟每月收費一千
    五百元，被告向原告法定代理人甲○○反應可否採用使用者
    付費的觀念或比照其他大廈收費標準，其結果是不予聞問，
    並還向住戶炫耀其向法院起訴皆可索得積欠管理費等等，上
    情被告皆於九十三年四、五月間親至原告法定代理人甲○○
    住處告知，惟原告法定代理人甲○○未居住該大廈絲毫無感
    受及責任，僅以他詞搪塞，是被告拒繳納管理費等語置辯，
    並聲明：原告之訴駁回。
三、得心證之理由：
  (一)查原告主張被告為系爭建物之所有權人，而為原告大廈之區
    分所有權人，業據其提出與所述相符之系爭建物登記謄本，
    且為被告所不爭執，是此部分之主張，自堪信屬實。又系爭
    建物積欠九十四年二月至九十五年九月管理費共計三萬元未
    予繳納之事實，業據原告提出與所述相符之系爭建物登記謄
    本、世紀經貿公寓大廈住戶規約、公寓大廈管理組織報備證
    明、原告八十八年度第一次住戶大會會議紀錄、九十二年度
    第五屆區分所有權人大會會議記錄、九十三年度第一次區分
    所有權人大會會議記錄在卷可稽，雖被告不否認自九十四年
    二月起迄今未繳管理費，惟辯稱原告所提會議記錄無法代表
    所有住戶意見，空戶未有不同收費標準云云，然原告各次區
    分所有權人會議既經二分之一以上住戶出席，所作成收取管
    理費標準之決議，被告即有遵守義務。
  (二)又被告九十三年十一月至九十四年一月共三個月合計四千五
    百元之管理費部分，被告雖辯稱業已繳納，惟為原告所否認
    ，被告應就此負舉證責任，然被告無法提出證據證明所述為
    真，本院即無從形成被告確已繳納該三個月管理費之心證，
    是被告部分所辯即難採信。
  (三)被告雖以原告有上開諸多缺失而主張拒絕繳納管理費，惟按
    因契約互負有債務者，於他方當事人未為對待給付前，得拒
    絕自己之給付。但自己有先為給付之義務者，不在此限。民
    法第二百六十四條第一項定有明文。被告所應負之繳納管理
    費義務與原告為住戶管理該大廈之善良管理人義務係不同契
    約關係，兩者並非立於對待給付之地位，是被告所辯原告有
    上開諸多缺失事項云云，縱然屬實，亦屬被告得否依據兩造
    委任契約請求原告加以改善，並非被告得以此主張同時履行
    抗辯而拒絕給付管理費，是原告請求被告依區分所有人原會
    議決議按月繳納每月一千五百元管理費即屬有據。
  (四)綜上所述，本件被告就系爭建物所積欠之管理費既負有繳納
    之義務等情，已如上述，從而，原告依公寓大廈管理條例規
    定及世紀經貿公寓大廈區分所有權人會議決議之法律關係提
    起本件訴訟，請求被告給付九十三年十一月起至九十五年九
    月止共積欠之管理費三萬四千五百元，即屬於法有據，應予
    准許。
四、本件為適用小額訴訟程序所為被告敗訴之判決，應依職權宣
    告假執行，並於裁判時確定訴訟費用額（裁判費一千元）。
五、結論：本件原告之訴為有理由，依民事訴訟法第四百三十六
    條之二十三、第四百三十六條第二項、第七十八條、第四百
    三十六條之十九第一項、第四百三十六條之二十，判決如主
    文。
中    華    民    國    95    年    11    月    10    日
                  民事第二庭    法  官  黃美盈
以上正本係照原本做成。
如對本判決上訴，非以判決違背法令為理由不得為之，且須於判
決送達後20日內向本院提出上訴狀，並記載上訴理由。
中    華    民    國    95    年    11    月    10    日
                                書記官  鍾佩芳


司法院資訊處製作；財團法人民間司法改革基金會備份。
